臺灣高等法院刑事裁定
111年度聲字第2651號
聲  請  人  臺灣高等檢察署檢察官
受  刑  人  
即  被  告  陳宇亭



上列聲請人因受刑人數罪併罰有二裁判以上，聲請定其應執行之
刑（聲請案號：臺灣高等檢察署111年度執聲字第1243號），本
院裁定如下：
    主  文
聲請駁回。
    理  由
一、聲請意旨略以：上列受刑人即被告陳宇亭（下稱受刑人）因
    詐欺等數罪，先後經判決確定如附表，應依刑法第53條、第
    51條第5款規定，定其應執行之刑，爰依刑事訴訟法第477條
    第1項聲請裁定等語。
二、按裁判確定前犯數罪者，併合處罰之。但有下列情形之一者
    ，不在此限：一、得易科罰金之罪與不得易科罰金之罪。二
    、得易科罰金之罪與不得易服社會勞動之罪。三、得易服社
    會勞動之罪與不得易科罰金之罪。四、得易服社會勞動之罪
    與不得易服社會勞動之罪。前項但書情形，受刑人請求檢察
    官聲請定應執行刑者，依第51條規定定之。又按數罪併罰有
    二裁判以上者，依刑法第51條之規定，定其應執行之刑。另
    按依刑法第53條應依同法第51條第5款至第7款之規定，定其
    應執行之刑者，由該案犯罪事實最後判決之法院之檢察官，
    聲請該法院裁定之，刑法第50條、第53條及刑事訴訟法第47
    7條第1項分別定有明文。而上開條文所言「該案犯罪事實最
    後判決之法院」，係指最後審理事實諭知罪刑之第一、二審
    法院而言；如案件上訴於第二審法院，因上訴不合法而駁回
    ，或未及判決即撤回上訴者，因第二審法院並未就該案犯罪
    事實為判決，自以原第一審法院為犯罪事實最後判決之法院
    （最高法院102年度台抗字第465號、103年度台抗字第251號
    裁定、104年度台非字第278號判決意旨參照）。是若檢察官
    所聲請定應執行刑之法院並非犯罪事實最後判決之法院，該
    法院本無管轄權，即應從程序上駁回檢察官之聲請，始為適
    法。
三、按刑事訴訟法第348條於民國110年6月16日修正公布，自同
    年月18日起施行，該條第3項現規定「上訴得明示僅就判決
    之刑、沒收或保安處分一部為之。」立法理由並說明：「為
    尊重當事人設定攻防之範圍，並減輕上訴審審理之負擔，容
    許上訴權人僅針對刑、沒收或保安處分一部提起上訴，其未
    表明上訴之認定犯罪事實部分，則不在第二審之審判範圍。
    如為數罪併罰之案件，亦得僅針對各罪之刑、沒收、保安處
    分或對併罰所定之應執行刑、沒收、保安處分，提起上訴，
    其效力不及於原審所認定之各犯罪事實，此部分犯罪事實不
    在上訴審審查範圍。爰增訂本條第3項，作為第2項之例外規
    定，以資適用。」則向來認為罪刑不可分之上訴原則，已因
    該項之增訂，使得「刑（包含數罪併罰所定之應執行刑）」
    與「犯罪事實」可分，上訴人已可限定僅就刑之部分上訴，
    是若上訴人明示僅就原判決之刑提起上訴，第二審法院自應
    僅就刑之部分加以審理，而上訴人未表明上訴之犯罪事實部
    分，已於第一審法院判決確定，不在第二審法院之審理範圍
    內，則基於法律明文及立法理由之明示，此時第二審法院縱
    為上訴有無理由之實體判決（針對刑之部分），仍非「最後
    審理事實諭知罪刑」之法院，依據前揭二之說明，自非刑事
    訴訟法第477條第1項所言「該案犯罪事實最後判決之法院」
    ，此與過去最高法院針對第二審法院「並未就該案犯罪事實
    為判決」之情形所為認定，其理相同，自可於刑事訴訟法第
    348條增訂第3項後予以援用（臺灣高等檢察署臺南檢察分署
    111年7月14日檢丁111執聲312字第1119009210號函文亦同此
    見解，可供參考，見本院卷第105頁）。
四、查本件受刑人已依刑法第50條第1項但書、第2項之規定向檢
    察官聲請合併定應執行刑，此有卷附調查表為憑，又依附表
    所示受刑人各該案件之犯罪時間及判決確定之時間觀之，附
    表各罪均係受刑人於附表編號1之判決確定前所犯數罪，然
    而，附表編號3之本院111年度上訴字第1270號確定判決，已
    於判決理由中交代上訴人即被告提起上訴，言明僅就量刑部
    分提起上訴，則本件上訴範圍只限於原判決之刑部分（見本
    院卷第60頁；該案檢察官並未上訴），則該案後經本院審理
    ，雖無上訴無理由駁回之實體判決，但本院並未就該案犯罪
    事實部分予以審理，依據前揭二、三之說明，本院並非「犯
    罪事實最後判決之法院」（應係該案第一審於110年12月30
    日宣判之臺灣士林地方法院），本件自非本院所得裁定定應
    執行刑之案件，聲請人應另為適法之處理，是本件聲請並不
    合法，自應由本院予以駁回。
四、依刑事訴訟法第220條，裁定如主文。　　
中　　華　　民　　國　　111 　年　　8 　　月　　31　　日
                  　刑事第八庭　審判長法　官　陳世宗
                                      法　官　林呈樵
                                      法　官　吳勇毅
以上正本證明與原本無異。
如不服本裁定，應於收受送達後五日內向本院提出抗告狀。
                                      書記官  許家慧
中　　華　　民　　國　　111 　年　　8 　　月　　31　　日
附表：
編號  1 2 3 罪名  三人以上共同詐欺取財罪   宣告刑  有期徒刑1年8月（2次） 有期徒刑1年6月 有期徒刑1年（6次） 犯罪日期  109/07/16 109/07/17 109/07/17 109/07/15 109/07/24    109/07/24 109/07/27 109/07/27    109/07/28 偵查（自訴）機關年度案號  臺北地檢109年度偵字第24268號等  士林地檢109年度偵字第14797號等 最後事實審 法院 本院 本院 本院  案號 110年度上訴字第2030、2031號 110年度上訴字第2030、2031號 111年度上訴字第1270號  判決日期 110/09/07 110/09/07 111/06/09 確定判決 法院 本院 本院 本院  案號 110年度上訴字第2030、2031號 110年度上訴字第2030、2031號 111年度上訴字第1270號  判決確定日期 110/12/16 110/12/16 111/07/11 是否為得易科罰金之案件  否 否 否 備註  臺北地檢111年度執字第206號  士林地檢111年度執字第2752號   編號1至2前經臺北地院以109年度訴字第1107、1239號判決應執行有期徒刑1年10月，本院駁回上訴確定  編號3之6罪前經士林地院以110年度金訴字第10、86號判決應執行有期徒刑1年5月，本院駁回上訴確定。 

編號  4 以下空白  罪名  三人以上共同詐欺取財罪   宣告刑  有期徒刑6月（2次）   犯罪日期  109/07/27 109/07/27   偵查（自訴）機關年度案號  士林地檢109年度偵字第14797號等   最後事實審 法院 本院    案號 111年度上訴字第1270號    判決日期 111/06/09   確定判決 法院 本院    案號 111年度上訴字第1270號    判決確定日期 111/07/11   是否為得易科罰金之案件  否   備註  士林地檢111年度執字第2753號     編號4之2罪前經士林地院以110年度金訴字第10、86號判決應執行有期徒刑7月，本院駁回上訴確定。